臺灣苗栗地方法院刑事判決
111年度訴字第366號
公  訴  人  臺灣苗栗地方檢察署檢察官
被      告  蕭安良





選任辯護人  朱昭勳律師（法扶律師）
上列被告因違反槍砲彈藥刀械管制條例案件，經臺灣新竹地方檢
察署檢察官檢察官提起公訴（110年度偵字第8286號），嗣臺灣
新竹地方法院受理後，認有管轄錯誤情形而判決移轉管轄至本院
，本院判決如下：
    主  文
蕭安良犯非法持有非制式手槍罪，處有期徒刑伍年陸月，併科罰
金新臺幣玖萬元，罰金如易服勞役，以新臺幣壹仟元折算壹日。
扣案如附表所示改造手槍壹支沒收。
    犯罪事實
一、蕭安良明知非制式手槍及子彈，均屬槍砲彈藥刀械管制條例
    所列管之違禁物，未經主管機關許可不得非法持有，竟仍基
    於未經許可持有非制式手槍及具殺傷力子彈之單一犯意，於
    民國109年8月間，在桃園市楊梅區楊湖路附近之廢棄工廠，
    向真實姓名、年籍不詳綽號「陳哥」之成年人，購買非制式
    手槍1支（如附表所示，下稱本案槍枝）及具殺傷力之子彈1
    6顆（下稱本案子彈），因而取得本案槍枝及子彈，並繼續
    持有至110年7月12日12時許經警查獲時止。
二、案經新竹市警察局第三分局報告臺灣新竹地方檢察署檢察官
    偵查起訴。
    理  由
一、證據能力：
  ㈠關於扣案本案槍枝、本案子彈及其衍生證據之證據能力：
　⒈按司法警察官或司法警察逮捕或拘提被告、犯罪嫌疑人時，
    雖無搜索票，得逕行搜索其身體、隨身攜帶之物件、所使用
    之交通工具及其立即可觸及之處所，刑事訴訟法第130條定
    有明文（即所謂附帶搜索）。而此所謂所使用之交通工具，
    參酌汽車之機動性與搜索保全證據之必要理由，併法條之概
    括性規範即「其立即可觸及之處所」之意旨，應作限縮解釋
    ，僅指被逮捕或拘提者當時正在使用、或雖非其正在使用，
    然為其所能立即掌控之交通工具而言。若交通工具係另停放
    他處且非被逮捕或拘提者所能立即掌控者，則不與焉（最高
    法院110年度台上字第2117號判決意旨參照）。查經本院勘
    驗密錄器錄影檔案後，業已確認警員係在便利商店內拘提被
    告蕭安良後，將被告帶至便利商店外，再行搜索被告停放在
    便利商店外之車號000-0000號自用小客車（下稱本案車輛）
    ，並在該車輛內搜得本案槍枝及本案子彈等情，有本院勘驗
    筆錄1份在卷可佐（見本院卷第166至167-1頁），可見本案
    車輛並非被告受拘捕當下所能立即掌控之交通工具。是以，
    警員於卷附搜索、扣押筆錄中（見偵卷第29頁），記載依刑
    事訴訟法第130條規定對本案車輛執行附帶搜索乙節，揆諸
    前揭判決意旨，尚難認與附帶搜索之要件相符，故本案槍枝
    及本案子彈均應認係警員違背法定程序所搜索、扣押之證據
    。
　⒉然按對於違法搜索扣押所取得之證據，除法律另有規定外，
    為兼顧程序正義及發現實體真實，應由法院於個案審理中，
    就個人基本人權之保障及公共利益之均衡維護，依比例原則
    及法益權衡原則，予以客觀之判斷，亦即宜就1.違背法定程
    序之程度。2.違背法定程序時之主觀意圖（即實施搜索、扣
    押之公務員是否明知違法並故意為之）。3.違背法定程序時
    之狀況（即程序之違反是否有緊急或不得已之情形）。4.侵
    害犯罪嫌疑人或被告權益之種類及輕重。5.犯罪所生之危險
    或實害。6.禁止使用證據對於預防將來違法取得證據之效果
    。7.偵審人員如依法定程序，有無發現該證據之必然性。8.
    證據取得之違法對被告訴訟上防禦不利益之程度等情狀予以
    審酌，以決定應否賦予證據能力（最高法院99年度台上字第
    4117號判決意旨參照）。經查：
　⑴本院雖就刑事訴訟法第130條所明定「…執行拘提…得逕行搜索
    其…所使用之交通工具…」等文字，斟酌立法目的而採應以「
    受拘捕人可立即控制之範圍」為度之限縮解釋，因而認為本
    案警員所為之附帶搜索應屬違法。然因警員於搜索之際，可
    能係考量該規定既已明文記載「得逕行搜索其所使用之交通
    工具」等文字，因而主觀上認其搜索之執行與前揭規定無違
    ，故本院尚難遽認警員主觀上具有故意違背法定程序之惡意
    ，或認其違背法定程序之情節已臻重大。
　⑵又因本案警員在拘提被告前，已就被告所涉另案詐欺案件，
    依法向臺灣新竹地方檢察署檢察官聲請核發拘票獲准，並向
    臺灣新竹地方法院聲請核發搜索票經核准，此有卷附臺灣新
    竹地方檢察署檢察官拘票、臺灣新竹地方法院110年度聲搜
    字第237號搜索票影本存卷可查（見偵卷第6、34頁，然該搜
    索票上所載搜索範圍未及於本案車輛），而自警員於執行拘
    提前已依法聲請拘票及搜索票獲准，併考量警員在聲請搜索
    票之際，本難完全精準預測其等在拘提被告之當下，被告將
    會使用何一車輛代步等情以觀，尚難認本案執行搜索之警員
    ，確有明知違法仍故意迴避法定程序之主觀意圖。
　⑶再者，本案車輛經警員搜索後，確實查獲被告所非法持有對
    大眾生命、身體極具危害性之槍枝及子彈，且被告係將該等
    槍枝及子彈均擺放在其所使用之車輛內，較諸於藏放在其他
    人煙罕至之地點，更係隨手可得且其危害社會治安之可能性
    更鉅。另因警員於查獲本案前即已計畫對被告實施搜索，並
    已向法院聲請搜索票獲准等情，均如前述，是警員倘依相關
    情資，另向法院聲請核發搜索票經核准後，即可依法對本案
    車輛實施搜索，換言之，如依法定程序，警員仍有發現該證
    據之相當可能，然於此同時卻無法防免在時間上，因法院核
    發搜索票所需之流程及時間，致被告聯繫他人或另行逃逸後
    取走本案槍枝及子彈，因而徒增社會大眾蒙受他人持有槍彈
    之潛在風險。
　⑷從而，本案若禁止使用前揭槍枝及子彈等證據，對於預防將
    來違法取得證據之效果有限，尚難僅因警員於本案未依立法
    目的限縮附帶搜索範圍此可非難性較輕之錯誤，即認扣案之
    槍枝及子彈均無證據能力，而忽視重大公共利益之維護必要
    。綜此，經本院兼衡人權保障及公共利益之均衡維護後，認
    本案經警員違法附帶搜索所查扣之本案槍枝及本案子彈，暨
    其所衍生之相關證據，均有證據能力，皆得作為本案之證據
    使用。
  ㈡本判決下述所引用之其餘非供述證據，與本案均具有關聯性
    ，且均係依法定程序合法取得，而查無依法應排除其證據能
    力之情形，復經本院依法踐行證據調查程序，自均得作為本
    院認事用法之依據。
二、認定犯罪事實所憑之證據及理由：
    上揭犯罪事實，業據被告於警詢、偵訊及審理中均坦承不諱
    （見偵卷第12至20頁、第83至87頁，本院卷第214頁），並
    有新竹市警察局第三分局搜索扣押筆錄、扣押物品目錄表、
    內政部警政署刑事警察局110年9月2日刑鑑字第1100074771
    號鑑定書、內政部警政署刑事警察局111年8月26日刑鑑字第
    1110084138號函、本院勘驗筆錄各1份附卷可稽（見偵卷第2
    9至32頁、第94至95頁，本院卷第153頁、第166至167-1頁）
    ，足認被告上開任意性自白與事實相符。從而，本案事證明
    確，被告犯行洵堪認定，應依法論科。
三、論罪科刑：
  ㈠核被告所為，係犯槍砲彈藥刀械管制條例第7條第4項之非法
    持有非制式手槍罪，及同條例第12條第4項之非法持有子彈
    罪。被告於購買本案槍枝及子彈後，在經警查獲前之期間內
    ，繼續持有本案槍枝、子彈之行為，屬行為之繼續而應論以
    繼續犯之實質上一罪。又被告本於單一持有手槍及子彈之犯
    意，以一行為同時觸犯上開2罪名，為想像競合犯，應依刑
    法第55條規定，從一重以非法持有非制式手槍罪處斷。
  ㈡本案檢察官於起訴書及審理過程中，已說明被告構成累犯之
    事實及其應加重其刑之事項，本院審諸被告前因施用毒品、
    竊盜等案件，先後經法院判處罪刑確定，再經法院裁定定應
    執行有期徒刑3年2月確定後入監服刑，嗣於108年7月4日因
    縮短刑期假釋出監，後於109年5月12日因假釋期滿未經撤銷
    而視為執行完畢等情，有臺灣高等法院被告前案紀錄表1份
    存卷可查（見本院卷第42至51頁），其於受徒刑之執行完畢
    後，5年以內故意再犯本案有期徒刑以上之罪，已構成刑法
    第47條第1項之累犯。經參酌司法院釋字第775號解釋意旨，
    考量被告因上開案件經施以長時間之徒刑矯正後，卻猶未能
    記取教訓，竟於假釋期滿後僅相隔約3月，旋即再犯本案持
    有非制式手槍及子彈之重罪，參以被告另有眾多前科紀錄以
    觀，足見其對於刑罰之反應力尚屬薄弱且具有特別惡性，爰
    依刑法第47條第1項規定加重其刑。
  ㈢爰審酌被告明知具有殺傷力之非制式手槍及子彈乃未經許可
    不得非法持有者，竟仍無視國家禁令，於前後約11個月之期
    間內非法持有本案槍枝1支及子彈16顆，其行為除對社會治
    安造成嚴重之威脅外，亦對他人之生命、身體安全構成潛在
    性之危險，所為甚屬不該。惟念被告犯後於警詢、偵訊及審
    理中均坦承犯行，態度尚可，兼衡其於審理中自陳學歷為國
    中肄業，入監前擔任計程車司機，家中尚有母親、罹患重病
    之父親及具有身心障礙證明之女兒需其扶養等語（見本院卷
    第216至217頁）之智識程度、家庭與生活狀況等一切情狀，
    量處如主文所示之刑，並就所宣告罰金刑部分，諭知易服勞
    役之折算標準，以資警惕。
四、沒收部分：
    按違禁物，不問屬於犯罪行為人與否，沒收之。刑法第38條
    第1項定有明文。經查，扣案如附表所示之本案槍枝，依槍
    砲彈藥刀械管制條例規定係未經許可不得持有之物，核屬違
    禁物，不問屬於被告與否，均應依前揭規定宣告沒收。至扣
    案經試射完畢之本案子彈共16顆，經內政部警政署刑事警察
    局試射擊發以進行鑑定後，均認有殺傷力等節，有前揭內政
    部警政署刑事警察局鑑定書及公函在卷供參，固足認該等子
    彈本應屬槍砲彈藥刀械管制條例所列管之違禁物。惟因該等
    子彈均經試射擊發而已裂解，且其所剩彈殼、彈頭已不再具
    有子彈之功能，核已非屬違禁物，是本院就此部分爰均不予
    宣告沒收。
據上論斷，應依刑事訴訟法第299條第1項前段，槍砲彈藥刀械管
制條例第7條第4項、第12條第4項，刑法第11條前段、第55條、
第47條第1項、第42條第3項前段、第38條第1項，判決如主文。
本案經檢察官翁旭輝提起公訴，檢察官陳昭銘到庭執行職務
中　　華　　民　　國　　111 　年　　11　　月　　2 　　日
                  刑事第四庭  審判長法  官  魏宏安
                                    法  官  王瀅婷
                                    法  官  朱俊瑋 
以上正本證明與原本無異。
如不服本判決應於收受判決後20日內向本院提出上訴書狀，並應
敘述具體理由。其未敘述上訴理由者，應於上訴期間屆滿後20日
內向本院補提理由書( 均須按他造當事人之人數附繕本) 「切勿
逕送上級法院」。
       　　　　　　　               書記官　鄭雅雁
中　　華　　民　　國　　111 　年　　11　　月　　2 　　日
附錄本案論罪科刑法條：
槍砲彈藥刀械管制條例第7條
未經許可，製造、販賣或運輸制式或非制式火砲、肩射武器、機
關槍、衝鋒槍、卡柄槍、自動步槍、普通步槍、馬槍、手槍或各
類砲彈、炸彈、爆裂物者，處無期徒刑或7年以上有期徒刑，併
科新臺幣3千萬元以下罰金。
未經許可，轉讓、出租或出借前項所列槍砲、彈藥者，處無期徒
刑或5年以上有期徒刑，併科新臺幣1千萬元以下罰金。
意圖供自己或他人犯罪之用，而犯前二項之罪者，處死刑或無期
徒刑；處徒刑者，併科新臺幣5千萬元以下罰金。
未經許可，持有、寄藏或意圖販賣而陳列第1項所列槍砲、彈藥
者，處5年以上有期徒刑，併科新臺幣1千萬元以下罰金。
意圖供自己或他人犯罪之用，以強盜、搶奪、竊盜或其他非法方
法，持有依法執行公務之人所持有之第1項所列槍砲、彈藥者，
得加重其刑至二分之一。
第1項至第3項之未遂犯罰之。
槍砲彈藥刀械管制條例第12條
未經許可，製造、販賣或運輸子彈者，處1年以上7年以下有期徒
刑，併科新台幣500萬元以下罰金。
未經許可，轉讓、出租或出借子彈者，處6月以上5年以下有期徒
刑，併科新台幣300萬元以下罰金。
意圖供自己或他人犯罪之用，而犯前二項之罪者，處3年以上10
年以下有期徒刑，併科新台幣700萬元以下罰金。
未經許可，持有、寄藏或意圖販賣而陳列子彈者，處5年以下有
期徒刑，併科新台幣300萬元以下罰金。
第1項至第3項之未遂犯罰之。
【附表】
物品名稱 數量 仿手槍外型製造之非制式手槍（槍枝管制編號：0000000000號，已組裝貫通之金屬槍管） 1支